【裁判字號】    99,交聲,26
【裁判日期】    990316
【裁判案由】    違反道路交通管理處罰條例聲明異議
【裁判全文】
臺灣臺北地方法院交通事件裁定          99年度交聲字第26號
原處分機關  臺北市交通事件裁決所
異  議  人
即受處分人  甲○○
上列受處分人因違反道路交通管理處罰條例案件，對於臺北市交
通事件裁決所98年10月13日所為之處分（原處分案號：北市裁罰
字第22-AEX975866號），聲明異議，本院裁定如下：
    主  文
異議駁回。
    理  由
一、按汽車駕駛人駕駛汽車，應遵守道路交通標誌、標線、號誌
    之指示，道路交通安全規則第90條前段定有明文。復按汽車
    駕駛人，行經有燈光號誌管制之交岔路口闖紅燈者，處新臺
    幣（下同）1,800元以上5,400元以下罰鍰；汽車駕駛人有第
    53條之情形者，並記違規點數3 點，道路交通管理處罰條例
    第53條第1 項、第63條第1 項第3 款亦已分別明訂。又道路
    交通管理處罰條例所稱之汽車，依該條例第3 條第8 款之規
    定，包含機器腳踏車在內。又行為人有道路交通管理處罰條
    例之情形而當場舉發者，應填製舉發違反道路交通管理事件
    通知單，勾記被通知人欄，並填記駕駛人或行為人姓名、性
    別、出生年月日、地址、身分證統一編號及車主姓名、地址
    、車牌號碼、車輛種類。被查獲之駕駛人或行為人為受處分
    人時，應於填記通知單後將通知聯交付該駕駛人或行為人簽
    名或蓋章收受之；拒絕簽章者，仍應將通知聯交付該駕駛人
    或行為人收受，並記明其事由及交付之時間；拒絕收受者，
    應告知其應到案時間及處所，並記明事由與告知事項，視為
    已收受，違反道路交通管理事件統一裁罰基準及處理細則第
    11條第1項第1款亦有規定。
二、本件異議人即受處分人（下稱受處分人）甲○○於民國98年
    7月2日13時30分許，騎乘車號DTE-770號輕型機車行經有燈
    光號誌管制之臺北市○○路與紹興南街之路口時，因違規闖
    紅燈為警攔停，以受處分人違反道路交通管理處罰條例第53
    條第1項款規定填製臺北市政府警察局北市警交大字第AEX97
    5866號舉發違反道路交通管理事件通知單（下稱通知單）舉
    發，受處分人拒絕於警員開立之通知單上簽名或蓋章，製單
    警員遂將通知聯交付受處分人收受，並於舉發通知單上載明
    受處分人「行為人因不服取締，拒絕簽收，已告知其通知單
    內容及相關權利（誤載為力）」等語，因受處分人逾舉發通
    知單上所載應到案日期（98年7月17日）60日以上仍未到案
    ，經原處分機關即臺北市交通事件裁決所於98年10月13日，
    逕依道路交通管理處罰條例第53條第1項、第63條第1項第3
    款（原處分漏載第3款）規定裁處受處分人罰鍰新臺幣（下
    同）5,400元，並記違規點數3點，受處分人於98年10月20日
    收受上開裁決書，並於收受送達後20日內之98年11月5日辦
    理申訴，復於98年12月28日聲明異議，經原處分機關函請原
    舉發單位調查結果，仍認受處分人有上開違規行為。
三、受處分人異議意旨略以：我沒有紅燈左轉，警察不是在當下
    那個路口攔下我，警察應該要舉證我有紅燈左轉，若有，我
    願意受罰；另外因為我認為我沒有紅燈左轉，我問警察可不
    可以不要簽收，我以為紅單會再寄來，等到裁決書寄給我時
    ，我才知道要罰4500元，我連申訴的機會都沒有，為此聲明
    不服，請求撤銷原處分等語。
四、經查：
  (一)交通警員掣單舉發違反道路交通管理處罰條例所列之違規事
    實，本質上為行政處分，係公務員基於職務上權力，依法就
    特定之具體事件所為具公法上效果之單方行政行為，基於公
    務員為公法上行為具有公信力之原則，該行政處分當可被推
    定為有效，其據以依法處分之事實亦應認定為正確無誤。另
    依道路交通管理處罰條例科處行政罰事件，依據公法爭議之
    舉證責任分配法則，固應先由行政機關就其業已履踐相關正
    當法律程序，以及人民應受處罰之客觀違反法令行為，負證
    明之責，惟行政機關對於前開應為舉證事項，非不得以執行
    查察取締勤務人員，依據調查人證之程序，使就親歷事實提
    供不可替代之證明方法，尤於當場舉發而非以科學儀器採證
    之交通違規事件，鑑於交通違規事實往往驟然而現、稍縱即
    逝，若一律要求舉發員警不分違規情節，均必須預留證據，
    俾便事後提出供法院審酌，除有現實技術可行性之困難外，
    勢將大幅提高交通管理之行政成本，並嚴重削弱道路交通管
    理之行政效能，此應非立法者制定道路交通管理法規之本意
    ，合先敘明。
  (二)本件舉發經過業經證人即本件舉發員警乙○○，於本院調查
    時到庭證稱：當天我是執行巡邏勤務，到了紹興南街往南之
    方向，大概是騎到紹興南街36巷口時，發現有一部輕型機車
    紅燈左轉，也就是紹興南街左轉信義路，當時我是跟在受處
    分人機車後面大約50公尺左右，而且只有受處分人騎乘的該
    部機車在違規左轉，所以我確定受處分人是紅燈左轉，我就
    從後面追趕，大概到了信義路2段3號左右，欄下該部輕型機
    車，大約就是過了杭州南路一段那附近。我攔下受處分人後
    ，就告知受處分人違規之事實，受處分人說她沒有違規，我
    說我有看到，就依法舉發，紅單的部分，依法可以收受或不
    收受，也可以不簽名，我並當場交給受處分人一張權利之補
    充說明書，並告知受處分人補充說明書所載之相關內容，我
    確實有告知受處分人，如果拒絕收受就視為已通知，也包含
    要在7月17日到案，到案處所是在臺北市交通事件裁決所，
    我告知這些內容後，受處分人一直告訴我她沒有違規，我不
    應該開她紅單，一直不聽我說，我也有告知受處分人說沒有
    通知單也可以申訴等語綦詳（見本院99年2月26日訊問筆錄
    ），並有其當庭繪製之現場圖及交通違規申訴補充說明各1
    份在卷可稽（見本院卷第26頁）。再考量證人乙○○身為執
    法人員，與受處分人既素不相識，且無任何關係或宿怨仇隙
    ，衡情應無在執行交通勤務中，刻意捏造事實舉發素不相識
    、毫無冤仇之受處分人之必要，且其於負有具結義務並可能
    受刑法偽證罪處罰之情形下，仍於法庭為前揭證言，其證言
    之憑信性應可獲得擔保。且警員取締交通違規行為，本與民
    眾立於潛在之對立關係，為避免引發民怨或爭議，而影響自
    身勤務之執行及警方執法之威信，衡情應會謹慎將事，在得
    以確定民眾違規事實之前提下，始予掣單舉發，故該證人之
    證述應足以作為認定受處分人違規事實之依據，受處分人前
    揭所辯，自難採信；又依違反道路交通管理事件統一裁罰基
    準及處理細則第11條第1項第1款規定：「當場舉發者，應填
    記駕駛人或行為人姓名、性別、出生年月日、地址、身分證
    統一編號及車主姓名、地址、車牌號碼、車輛種類。被查獲
    之駕駛人或行為人為受處分人時，應於填記通知單後將通知
    聯交付該駕駛人或行為人簽名或蓋章收受之；拒絕簽章者，
    仍應將通知聯交付該駕駛人或行為人收受，並記明其事由及
    交付之時間；拒絕收受者，應告知其應到案時間及處所，並
    記明事由與告知事項，視為已收受」，本件證人既已依上開
    規定辦理，則本件舉發通知單視為異議人已經收受，是本件
    異議人其明知應於15日內到案，仍逾越應到案日期60日以上
    未繳納罰鍰之情，亦堪認定。本件事證明確，受處分人違規
    行為堪以認定，應依法裁罰。
五、綜上所述，原處分機關依道路交通管理處罰條例第53條第1
    項、第63條第1項第3款及違反道路交通管理事件統一裁罰基
    準表之規定，裁處5,400元罰鍰，並記違規點數3點，經核於
    法並無不合，異議人之異議為無理由，應予駁回。
六、據上論斷，應依道路交通管理處罰條例第87條第2項，道路
    交通案件處理辦法第19條，裁定如主文。
中    華    民    國    99    年    3     月    16    日
                  交通法庭法  官  章曉文
以上正本證明與原本無異。
如不服本裁定應於送達後5日內向本院提出抗告狀。
                          書記官  林義盛
中    華    民    國    99    年    3    月    16    日

司法院資訊處製作；財團法人民間司法改革基金會備份。
